臺灣臺中地方法院刑事判決　　　　　　　 100年度易字第59號
公　訴　人　臺灣臺中地方法院檢察署檢察官
被　　　告　陳建財
選任辯護人　謝萬生律師
上列被告因違反保護令案件，經檢察官提起公訴（99年度偵字第
16785 號），被告就被訴事實為有罪之陳述，經本院告知簡式審
判程序之旨，並聽取當事人之意見後，裁定改以簡式審判程序審
理，判決如下：
    主  文
陳建財犯違反保護令罪，累犯，處有期徒刑參月，如易科罰金，
以新臺幣壹仟元折算壹日。
    犯罪事實及理由
一、犯罪事實：
    陳建財前於民國95年間因偽造文書案件，經本院以96年度中
    簡字第1017號判處有期徒刑4 月確定，嗣經減刑為有期徒刑
    2 月確定，於97年1 月29日執行完畢。陳建財為陳秀華之夫
    （2 人已於99年9 月21日離婚），2 人間具有家庭暴力防治
    法第3 條第1 款所定之家庭成員關係。陳建財前曾對陳秀華
    實施家庭暴力行為，經本院於99年3 月4 日核發99年度司暫
    家護字第164 號民事暫時保護令，裁定陳建財不得對陳秀華
    實施身體上或精神上不法侵害之行為，亦不得對於陳秀華為
    騷擾行為，上開民事暫時保護令經警於99年3 月8 日下午3
    時許送達予陳建財本人收受，並告知陳建財應確實遵守保護
    令內容而為執行；繼於99年5 月6 日核發99年度家護字第51
    9 號民事通常保護令，裁定陳建財不得對陳秀華實施家庭暴
    力行為，亦不得對於陳秀華為騷擾行為。上開民事通常保護
    令經警於99年6 月25日下午2 時許，寄存於臺中市警察局公
    益派出所，惟陳建財對於不得對陳秀華實施家庭暴力行為，
    亦不得對於陳秀華為騷擾行為，均應有所知悉。詎陳建財於
    99年5 月30日晚上7 時30分許，在臺中縣烏日鄉○○村○區
    ○路高鐵7 號之計程車排班處，因陳秀華拒絕下車與陳建財
    談話，並將車門及車窗緊閉。陳建財竟基於毀損及違反前開
    保護令之犯意，對陳秀華辱罵「你娘老機掰」，並徒手破壞
    陳秀華所駕駛之車牌號碼716-EY號營業小客車之左照後鏡，
    並以腳踹左側前後車門，致令不堪使用（毀損部分，經陳秀
    華撤回告訴，業經檢察官另為不起訴處分），以此方式對陳
    秀華實施家庭暴力行為，而違反前開保護令之內容。
二、證據名稱：
    除增加被告於本院之自白、本院99年度家護字第519 號民事
    通常保護令、本院99年度司家移調字第65號家事法庭調解程
    序筆錄外，餘均引用檢察官起訴書之記載（如附件）。
三、被告之選任辯護人雖辯稱：被告本案犯行與本院99年度易字
    第3253號判決所認定之犯罪事實(四)，即被告於99年5 月31日
    上午10時10分許，動手毆打陳秀華之家庭暴力行為，二者犯
    罪時間緊接，接續進行，且犯意概括，所犯罪名同一，所侵
    害者為單一違反該保護令之法益，顯然合於接續犯或包括一
    罪之情形，檢察官就本案之犯行重複起訴，應依刑事訴訟法
    第303 條第2 款規定諭知不受理之判決云云。惟按刑事法若
    干犯罪行為態樣，本質上原具有反覆、延續實行之特徵，立
    法時既予特別歸類，定為犯罪構成要件之行為要素，則行為
    人基於概括之犯意，在密切接近之一定時、地持續實行之複
    次行為，倘依社會通念，於客觀上認為符合一個反覆、延續
    性之行為觀念者，於刑法評價上，即應僅成立一罪。學理上
    所稱「集合犯」之職業性、營業性或收集性等具有重複特質
    之犯罪均屬之，例如經營、從事業務、收集、販賣、製造、
    散布等行為概念者是（最高法院96年度台上字第172 號、95
    年度台上字第4686號、95年度台上字第1079號判決意旨參照
    ）。是所謂集合犯是指立法者所制定之犯罪構成要件中，本
    就預定有數個同種類之行為將反覆實行之犯罪而言，將各自
    實現犯罪構成要件之反覆多數行為，解釋為集合犯，而論以
    一罪，故對於集合犯，必須從嚴解釋，以符合立法本旨。而
    依上開判決意旨例示之具有集合犯特質犯罪之經營、從事業
    務、收集、販賣、製造、散布等行為概念，行為人於犯罪時
    ，主觀上即有反覆、持續實施之犯意；本質上亦有反覆、持
    續之實施性質；客觀上常須經由反覆、持續之實施行為，始
    能達到犯罪目的。然觀諸違反保護令罪之構成要件文義，實
    無從認定立法者本即預定該犯罪之本質具有反覆、延續實行
    之特徵。且本案被告之犯行與本院99年度易字第3253號判決
    所認定犯罪事實(四)之犯行，已間隔1 日，且2 次犯罪方式、
    地點均不相同，2 次行為在時間空間上均可獨立評價，顯係
    隨機犯罪，難認被告自始即有預為反覆或持續為違反保護令
    之犯意；況於每次被告對被害人實施家庭暴力行為後，其犯
    罪行為即已完成。又被告多次違反保護令之犯行，於95年7
    月1 日刑法修正前，符合舊法對於連續犯規定強調「概括犯
    意」及「罪名同一」之主、客觀要件，尚有論以裁判上一罪
    之餘地，但依新法對於上開反覆實施犯罪模式之對應處置，
    除合於「接續犯」或「包括一罪」之情形外，則僅能依數罪
    併罰之規定個別處斷。而本件被告先後2 次違反保護令之犯
    行，於主、客觀上既截然可分，且不具時、空之密接性，難
    認被告係以一個單一之決意而為，亦無法評價其具有反覆實
    施之犯意，自無從認係集合犯之包括一罪或接續犯。是辯護
    人上揭所辯，尚非可採。
四、爰審酌被告係被害人之夫，卻不思與被害人理性溝通、和睦
    相處，竟對被害人實施家庭暴力行為，即至法院先後核發民
    事暫時保護令及民事通常保護令後，復未能遵守克制自己之
    暴力行為，而為本案犯行，其行為殊值可議；另兼衡被告已
    坦承犯行，犯後態度尚佳，2 人已於99年9 月21日調解離婚
    ，被害人並於本院表明願意給予被告自新之機會，且希望本
    院對被告從輕量刑；暨被告犯罪之動機、目的、手段、品行
    、小學畢業之智識程度、犯罪所生之危害等一切情狀，量處
    如主文所示之刑，並諭知易科罰金之折算標準。
五、應適用之法條：
  (一)刑事訴訟法第273 條之1 第1 項、第299 條第1 項前段、第
    310 條之2 、第454 條第1 、2 項。
  (二)家庭暴力防治法第61條第1 款。
  (三)刑法第11條、第47條第1 項、第41條第1 項前段。
  (四)刑法施行法第1 條之1 。
六、本判決係依刑事訴訟法第310 條之2 、第454 條第1 項製作
    ，依法僅記載當事人欄、主文、犯罪事實、證據名稱以及應
    適用之法條，其中證據名稱部分，準用同法第454 條第2 項
    規定，逕引用起訴書之記載。
七、如不服本判決，應自判決送達之日起10日內，向本院提起上
    訴。
本案經檢察官葉芳如到庭執行職務。
中    華    民    國    100    年    1    月    28    日
                  刑事第六庭    法  官  黃佩韻
以上正本證明與原本無異。
如不服本判決，應於收受判決後10日內向本院提出上訴書狀，並
應敘述具體理由。其未敘述上訴理由者，應於上訴期間屆滿後20
日內向本院補提理由書（均須按他造當事人之人數附繕本）「切
勿逕送上級法院」。告訴人或被害人如對本判決不服者，應具備
理由請求檢察官上訴，其上訴期間之計算係以檢察官收受判決正
本之日期為準。
                                書記官  林柏名
中    華    民    國    100    年    1    月    28    日
附錄論罪科刑法條
家庭暴力防治法第61條
違反法院依第 14 條第 1 項、第 16 條第 3 項所為之下列裁定
者，為本法所稱違反保護令罪，處 3 年以下有期徒刑、拘役或
科或併科新臺幣 10 萬元以下罰金：
一、禁止實施家庭暴力。
二、禁止騷擾、接觸、跟蹤、通話、通信或其他非必要之聯絡行
    為。
三、遷出住居所。
四、遠離住居所、工作場所、學校或其他特定場所。
五、完成加害人處遇計畫。
附件：